臺灣高等法院刑事判決　　　　　　　　95年度上訴字第4734號
上　訴　人　臺灣新竹地方法院檢察署檢察官
上　訴　人
即　被　告　癸○○
上列上訴人因竊盜案件，不服臺灣新竹地方法院94年度訴字第
559號，中華民國95年5月30日第一審判決（起訴案號：臺灣新竹
地方法院檢察署94年度偵字第1189、3504號），及併案審理（臺
灣新竹地方法院檢察署94年度偵字第2226、4819號）提起上訴，
本院判決如下：
    主  文
原判決撤銷。
癸○○共同以犯竊盜罪為常業，處有期徒刑貳年肆月。
扣案之尖嘴鉗、破壞剪、鐵線勾、手電筒、一字起子、十字起子
、活動扳手、強力開鎖器、三向六角扳手各壹支、鋸子、美工刀
、套筒扳手各貳支、開口扳手支，均沒收。
    事  實
一、癸○○因缺錢花用，竟與許煒民（原名壬○○，本院另行審
    結）、甲○○（本院另案審理中）、子○○（業經本院以九
    十三年訴字第五二○號判決判處有期徒刑二年六月確定）共
    同基於常業竊盜之犯意聯絡，自民國九十三年十二月起共組
    常業竊車集團，由許煒民及甲○○先行決定欲竊取之汽車廠
    牌及型號，許煒民或甲○○再轉告癸○○、子○○，推由癸○○夥同許煒民或子○○，於附表所示之時間、地點，攜帶
    癸○○或子○○所有，客觀上足以對人之生命、身體構成威
    脅，可供兇器使用之一字起子、十字起子或尖嘴鉗等器具，
    以附表所示之竊盜方法，竊取附表所示寅○○、丁○○、辛○○、林淑津、戊○○○、己○○（起訴書誤載為徐秋伶）
    、冠模實業股份有限公司、私立中美英語會話補習班、東大
    飛有限公司、庚○○、丑○○、李鴻杰及某不詳姓名年籍人
    所有之自用小客車（毀損部分均未具告訴），得手後，將竊
    得之自用小客車駛至新竹市○○街某停車場內停放，癸○○
    、子○○再通知許煒民前去取車，癸○○每竊取一部汽車，
    可獲得新臺幣（下同）五千元之代價，而恃以維生，以之為
    常業。嗣警方據報於九十四年三月五日晚上六時五十分許，
    持臺灣新竹地方法院核發之搜索票搜索癸○○位在新竹市○○路○段一二四三號住處及其使用之車號三四一七─ＫＰ號
    自用小客車後，當場查扣其與子○○所有，供竊盜所用之尖
    嘴鉗、破壞剪、鐵線勾、手電筒、一字起子、十字起子、活
    動扳手、強力開鎖器、三向六角扳手各一支、鋸子、美工刀
    、套筒扳手各二支、開口扳手三支而查獲上情。
二、案經新竹市警察局第一分局報請臺灣新竹地方法院檢察署檢
    察官偵查起訴及同署檢察官移送併案審理。
    理  由
壹、證據能力部分：
    按被告以外之人於審判外之言詞或書面陳述，除法律有規定
    者外，不得作為證據，刑事訴訟法第159條第1項固定有明文
    ；惟被告以外之人於審判外之陳述，雖不符同法第159條之1
    至159條之4之規定，而經當事人於審判程序同意作為證據，
    法院審酌該言詞陳述或書面陳述作成時之情況，認為適當者
    ，亦得為證據。又當事人、代理人或辯護人於法院調查證據
    時，知有第159條第1項不得為證據之情形，而未於言詞辯論
    終結前聲明異議者，視為有前項之同意，同法第159條之5亦
    定有明文。查本院下述引據之證據，雖有部分係被告以外之
    人於審判外之陳述，惟公訴人、被告於本院審理時對於該等
    證據之證據能力表示不爭執或沒有意見，且迄於言詞辯論終
    結前亦未聲明異議。本院審酌該供述證據作成時之情況，並
    無不能自由陳述之情形，亦無違法取證或其他瑕疵，認為以
    之作為證據為適當，下列審判外之陳述得為證據，應先敘明
    。
貳、實體部分：
一、訊據上訴人即被告癸○○於本院審理時坦白承認前揭犯罪事
    實，核與共犯子○○於警詢及偵查中供述聽從甲○○指示夥
    同被告竊盜自用小客車、被害人丁○○、卯○○、丙○○、
    庚○○、乙○○等人分別供述車輛遭竊等情節大致相符，並
    有車籍作業系統查詢認可資料二紙、被害人乙○○、庚○○
    、丙○○、卯○○出具之贓物認領保管單四紙、車輛協尋通
    報單六紙、車輛竊盜、車牌失竊資料個別查詢報表十一紙及
    扣案之尖嘴鉗、破壞剪、鐵線勾、手電筒、一字起子、十字
    起子、活動扳手、強力開鎖器、三向六角扳手各一支、鋸子
    、美工刀、套筒扳手各二支、開口扳手三支可資佐證，足見
    被告之自白與事實相符，堪以採信，事證明確，被告竊盜之
    犯行應可認定。
二、按刑法上所謂常業犯，係指反覆以同種類行為為目的之社會
    活動之職業性犯罪而言，其犯罪所得之多寡，是否恃此犯罪
    為唯一之謀生職業，均非所問，縱令兼有其他職業，仍無礙
    於常業犯罪之成立。本件被告癸○○於短時間內為十三次竊
    車行為，以每竊得一部汽車獲取五千元核算，可得六萬五千
    元之不法利益非少，且足以維生，顯係恃竊盜為常業，是核
    被告所為，係犯刑法第三百二十二條之常業竊盜罪。其與許
    煒民、甲○○、癸○○間，就上開竊盜犯行，有犯意聯絡及
    行為分擔，均為共同正犯。公訴意旨固僅敘及被告於附表編
    號1、4至13所為竊盜汽車之行為，然公訴人以九十四年度偵
    字第四八一九號移送併辦被告附表編號2、3之竊盜犯行，與
    已起訴部分，有常業犯之實質上一罪關係，已如前述，本院
    自應併予裁判。另公訴人以九十四年度偵字第二二二六號移
    送併辦部分與附表編號4之犯罪事實同一，本院亦可併予裁
    判。
三、被告行為後，刑法有關之規定，業已修正，茲分述比較之：
(一)、95年7月1日修正施行之刑法，已刪除第322條常業竊盜罪之
    規定，但本件被告所犯本罪之時間在刑法修正施行前，而當
    時常業竊盜罪，其法定本刑為一年以上七年以下有期徒刑，
    ，刑法修正後，因常業犯已經刪除，本應將所犯加重竊盜罪
    分論併罰，合併計算其法定最高本刑為有期刑徒刑六十五年
    ，較原常業犯之法定刑為重，依修正後刑法第二條第一項之
    規定比較結果，應適用較輕之修正前刑法第三百二十二條而
    論以常業竊盜罪。
(二)、至於刑法第二十八條共犯規定，雖然於94年2月2日修正，並
    自九十五年七月一日起生效，觀諸其修正內容，雖將舊法之
    「實施」修正為「實行」，其中「實施」一語，涵蓋陰謀、
    預備、著手及實行之概念在內，其範圍較廣；而「實行」則
    著重於直接從事構成犯罪事實之行為，其範圍較狹；二者之
    意義及範圍固有不同，但對於本件被告之犯行，刑法第二十
    八條之修正內容，對於被告並無有利或不利之影響，應無適
    用修正後刑法第二條第一項規定比較新舊法適用之問題（最
    高法院九十五年台上字第五五八九號判決意旨參照），附為
    敘明。
四、原審以被告事證明確，予以論罪科刑，固非無見。惟原審就
    被告係犯常業竊盜罪，而常業竊盜罪於九十五年七月一日
    修正刪除，原審未及比較適用，容有未洽。就附表編號3
    之被害人為不知姓名之人，惟原判決竟列為乙○○，致與附
    表編號13之被害人相同，亦有不合且被告與辛○○、庚○○、丙○○、丑○○於95年3月2日在台灣新竹地方法院達成
    調解，依序願意賠償該四人分別為一萬元、二萬元、七萬元
    、八千元，且該金額要在95年3月20日前給付，有該院之95
    年度竹調字第45號調解筆錄可稽，惟迄今已一年餘，被告才
    給付辛○○、庚○○二人，其餘二人之賠償金七萬元及八千
    元，尚未能支付，另對本院之附民原告己○○請求之損害賠
    償，經本院開兩次準備程序，給予被告時間和解，被告亦未
    能主動洽談，顯示其並無賠償之誠意，亦無悔過之心，且同
    案共犯許煒民、甲○○固尚未經第一審判決，然犯罪情節較
    輕之共犯子○○（未參與附表所示之編號4之犯行）業經判
    處有期徒刑二年六月確定，有本院該共犯之前案資料料表可
    考，則原審僅量處被告有期徒刑二年，顯有輕判之虞。是檢
    察官循告訴人己○○之請求以原審就被告並無悔意，量刑過
    輕等情據以上訴，即屬可採，而被告以其業已付清辛○○、
    庚○○之和解款依序為一萬元、二萬元求予輕判，則無理由
    。惟原判決既有上開可議，即屬無可維持，應予撤銷改判。
    爰審酌被告無何前科之素行，因缺錢花用而竊車牟利之犯罪
    動機與目的，持兇器行竊之手段危害性較大，竊得車輛數目
    不少，對社會治安危害重大並造成被害人之損失不輕，及坦
    認犯行，案發後雖與部分被害人達成民事和解，惟迄未償付
    全部和解金之犯罪後態度等一切情狀，量處如主文第二項所
    示之刑。扣案之尖嘴鉗、破壞剪、鐵線勾、手電筒、一字起
    子、十字起子、活動扳手、強力開鎖器、三向六角扳手各一
    支、鋸子、美工刀、套筒扳手各二支、開口扳手三支，均為
    被告及共犯子○○所有，供為本件竊盜犯行所用之物，業經
    被告供明在卷，均應依刑法第三十八條第一項第二款之規定
    宣告沒收。至扣案之筆記本一本、行動電話四支、汽車音響
    五部，雖均為被告所有之物，然與本件竊盜犯行無關，亦經
    被告供明在卷，爰不予宣告沒收。
據上論斷，應依刑事訴訟法第三百六十九條第一項、第三百六十
四條、第二百九十九條第一項前段，刑法第二條第一項前段、第
二十八條、第三百二十二條、第三十八條第一項第二款，判決如
主文。
本案經檢察官呂文忠到庭執行職務。
中　　華　　民　　國　　96　　年　　3 　　月　　30　　日
　　　　　　　　　刑事第十四庭  審判長法　官  陳志洋
　　　　　　　　　　　　　　　　　　  法　官  蔡聰明
　　　　　　　　　　　　　　　　　　  法　官  林秀鳳
以上正本證明與原本無異。
如不服本判決，應於收受送達後十日內向本院提出上訴書狀，其
未敘述上訴之理由者並得於提起上訴後十日內向本院補提理由書
（均須按他造當事人之人數附繕本）。
                                      書記官  耿鳳君
中　　華　　民　　國　　96　　年　　4 　　月　　2 　　日
附錄：本案論罪科刑法條全文
第322 條
以犯竊盜罪為常業者，處一年以上七年以下有期徒刑。
附表：
 ┌──┬───────┬───────┬───────────┬───┐
 │編號│時間　　　　　│地點　　　　　│竊取方式及財物　　　　│被害人│
 ├──┼───────┼───────┼───────────┼───┤
 │1　 │93年12月28日凌│桃園縣平鎮市金│由癸○○駕車搭載子○○│寅○○│
 │　　│晨某時　　　　│陵路270號　　 │至上開處所，子○○負責│　　　│
 │　　│　            │　　　　　　　│把風，癸○○持一字起子│　　　│
 │　　│　            │　　　　　　　│、十字起子或尖嘴鉗子等│　　　│
 │　　│　　　　　　　│　　　　　　　│工具撬開車門及開啟電源│　　　│
 │　　│　　　　　　　│　　　　　　　│開關之方式，竊得9P－71│　　　│
 │    │　　　　　　　│              │39號自用小客車，子○○│      │
 │    │　　　　　　　│              │則駕駛原車離開現場。  │      │
 ├──┼───────┼───────┼───────────┼───┤
 │2 　│93年12月31日凌│苗栗縣頭份鎮民│由癸○○、子○○駕車至│丁○○│
 │　　│晨某時　      │族路10號      │上開處所，以如編號1之 │　　　│
 │　　│　            │    　　　　　│方式，竊得車號W5－5312│　　　│
 │　　│　            │　            │號自用小客車。        │　　　│
 ├──┼───────┼───────┼───────────┼───┤
 │3 　│94年1月上旬某 │新竹市○○路某│由癸○○、子○○駕車至│不詳姓│
 │　　│日凌晨        │處            │上開處所，以如編號1之 │名之人│
 │　　│　　　　　　　│　　　　　　　│方式，竊得不詳車號之自│　    │
 │　　│　　　　　　　│　　　　　　　│用小客車，再由甲○○將│　    │
 │　　│　　　　　　　│　　　　　　　│車號7P－3109號事故車之│　    │
 │　　│　　　　　　　│　　　　　　　│車身、引擎號碼變造至所│　　　│
 │　　│　　　　　　　│　　　　　　　│竊得之車輛上售予不知情│　　　│
 │　　│　　　　　　　│　　　　　　　│之陳家強，並重新申領車│　　　│
 │　　│　　　　　　　│　　　　　　　│號6115－HK號車牌。    │　　　│
 │    │              │              │                      │　　　│
 │    │              │              │                      │　　　│
 │    │              │              │                      │　　　│
 ├──┼───────┼───────┼───────────┼───┤
 │4　 │94年1月7日凌晨│新竹市○○路17│由許煒民駕車搭載癸○○│辛○○│
 │　　│某時　　　　　│5號前　　　　 │至上開處所，許煒民負責│　　　│
 │　　│　            │　　　　　　　│把風，癸○○以編號1之 │　　　│
 │　　│　            │　　　　　　　│竊盜方式，竊得車號5529│　　　│
 │　　│　　　　　　　│　　　　　　　│－JU號自用小貨車，許煒│　　　│
 │    │              │              │民則駕駛原車離開現場。│      │
 ├──┼───────┼───────┼───────────┼───┤
 │5　 │94年1月14日凌 │桃園縣楊梅鎮青│由癸○○駕車搭載子○○│林淑津│
 │　　│晨某時　　　　│山一街及人幼稚│至上開處所，癸○○負責│　　　│
 │　　│　            │園前　　　　　│把風，子○○以編號1之 │　　　│
 │　　│　            │　　　　　　　│竊盜方式，竊得車號9V－│　　　│
 │    │              │              │5609號自用小客車。    │      │
 ├──┼───────┼───────┼───────────┼───┤
 │6　 │94年1月27日凌 │桃園縣中壢市百│由癸○○駕車搭載子○○│林蘇秀│
 │　　│晨某時　　　　│韜二街38號前　│至上開處所，癸○○負責│蘭　　│
 │　　│　            │　　　　　　　│把風，子○○以編號1之 │　　　│
 │　　│　            │　　　　　　　│竊盜方式，竊得車號LK－│　　　│
 │　　│　　　　　　　│　　　　　　　│8378號自用小客車。　  │　　　│
 ├──┼───────┼───────┼───────────┼───┤
 │7　 │94年1月28日凌 │新竹市○○路1 │由癸○○駕車搭載子○○│己○○│
 │　　│晨某時　　　　│段496巷5弄39號│至上開處所，癸○○負責│　    │
 │　　│　            │　　　　　　　│把風，子○○以編號1之 │　    │
 │　　│　            │　　　　　　　│竊盜方式，竊得車號DS－│　    │
 │　　│　　　　　　　│　　　　　　　│2777號自用小客車。　  │　　　│
 ├──┼───────┼───────┼───────────┼───┤
 │8　 │94年2月1日凌晨│新竹市○○路1 │由癸○○駕車搭載子○○│模冠實│
 │　　│某時　　　　　│段291巷內　　 │至上開處所，癸○○負責│業股份│
 │　　│　            │　　　　　　　│把風，子○○以編號1之 │有限公│
 │　　│　            │　　　　　　　│竊盜方式，竊得車號LW－│司　　│
 │　　│　　　　　　　│　　　　　　　│2429 號自用小客車。　 │　　　│
 ├──┼───────┼───────┼───────────┼───┤
 │9　 │94年2月17日凌 │新竹市○道路57│由癸○○駕車搭載子○○│私立中│
 │　　│晨某時　　　　│號前　　　　　│至上開處所，癸○○負責│美英語│
 │　　│　            │　　　　　　　│把風，子○○以編號1之 │會話補│
 │　　│　            │　　　　　　　│竊盜方式，竊得車號8461│習班　│
 │　　│　　　　　　　│　　　　　　　│－FU號自用小客車。　　│　　　│
 ├──┼───────┼───────┼───────────┼───┤
 │10  │94年2月26日凌 │桃園縣中壢市杭│由癸○○駕車搭載子○○│東大飛│
 │　　│晨某時　　　　│州路32號　　　│至上開處所，癸○○負責│有限公│
 │　　│　            │　　　　　　　│把風，子○○以編號1之 │司　　│
 │　　│　            │　　　　　　　│竊盜方式，竊得車號NZ－│　　　│
 │　　│　　　　　　　│　　　　　　　│0211號自用小客車。    │　　　│
 ├──┼───────┼───────┼───────────┼───┤
 │11  │94年3月2日凌晨│苗栗縣苗栗市福│由癸○○駕車搭載子○○│庚○○│
 │　　│某時　　　　　│麗里北安街建台│及不知情之劉家豪至上開│　　　│
 │　　│　            │中學前　　　　│處所，癸○○負責把風，│　　　│
 │　　│　            │　　　　　　　│子○○以編號1之竊盜方 │　　　│
 │　　│　　　　　　　│　　　　　　　│式，竊得車號3F－0115號│　　　│
 │　　│　　　　　　　│　　　　　　　│自用小客車。          │　　　│
 ├──┼───────┼───────┼───────────┼───┤
 │12　│94年3月4日凌晨│桃園縣中壢市幸│由癸○○駕車搭載子○○│丑○○│
 │　　│某時　　　　　│福路1235之2號 │至上開處所，癸○○負責│　　　│
 │　　│　            │前　　　　　　│把風，子○○以編號1之 │　　　│
 │　　│　            │　　　　　　　│竊盜方式，竊得車號9P－│　　　│
 │　　│　　　　　　　│　　　　　　　│0245 號自用小客車。　 │　　　│
 ├──┼───────┼───────┼───────────┼───┤
 │13　│94年3月5日凌晨│苗栗縣竹南鎮大│由癸○○駕車搭載子○○│李鴻杰│
 │　　│　　　　　　　│業街與文聖街口│及不知情之劉家豪至上開│　　　│
 │　　│　　　　　　　│　　　　　　　│處所，癸○○負責把風，│　　　│
 │　　│　　　　　　　│　　　　　　　│子○○以編號1之竊盜方 │　　　│
 │　　│　　　　　　　│　　　　　　　│式，竊得車號4010－HL自│　　　│
 │　　│　　　　　　　│　　　　　　　│用小客車。            │　　　│
 └──┴───────┴───────┴───────────┴───┘
